臺灣臺北地方法院刑事判決
111年度交簡上字第17號
上  訴  人  臺灣臺北地方檢察署檢察官
被      告  許雯茜




上列上訴人因被告公共危險案件，不服本院111年度交簡字第52
號中華民國111年1月22日第一審簡易判決（聲請簡易判決處刑案
號：110年度速偵字第967號），提起上訴，本院管轄之第二審合
議庭判決如下：
    主  文
原判決撤銷。
許雯茜吐氣所含酒精濃度達每公升零點二五毫克以上而駕駛動力
交通工具，處有期徒刑貳月，併科罰金新臺幣貳萬元，徒刑如易
科罰金，罰金如易服勞役，均以新臺幣壹仟元折算壹日。
    犯罪事實
一、許雯茜於民國110年12月9日凌晨3、4時許，在臺北市○○區○○
    ○路○段000巷00號2樓住處內飲用啤酒2、3罐後，未待酒精完
    全退卻，竟基於酒後駕駛動力交通工具之犯意，於同日上午
    7時20分許，騎乘車牌號碼000-0000號機車行駛在臺北市內
    供公眾使用之道路，嗣於同日7時20分至30分許間之某時，
    在臺北市○○區○○街000號前經警攔檢查獲，於同日上午7時32
    分許，檢測其吐氣所含酒精濃度達每公升0.29毫克。
二、案經臺北市政府警察局中山分局報請臺灣臺北地方檢察署（
    下稱臺北地檢署）檢察官偵查後聲請以簡易判決處刑。
    理    由
壹、證據能力部分
一、按被告之自白，非出於強暴、脅迫、利誘、詐欺、疲勞訊問
    、違法羈押或其他不正之方法，且與事實相符者，得為證據
    ，刑事訴訟法第156 條第1 項定有明文。經查，被告許雯茜
    於警詢、檢察官偵查中及本院審理時所為不利於己之陳述，
    並無出於強暴、脅迫、利誘、詐欺、疲勞訊問、違法羈押或
    其他不正之方法，依上開規定，應認均有證據能力。
二、本判決所引用其他資以認定事實所憑之非供述證據部分，並
    無證據足認係公務員違背法定程序所取得，是依刑事訴訟法
    第158 條之4 反面解釋，即有證據能力。
貳、認定犯罪事實所憑之證據及理由 
    上揭犯罪事實，業據被告於警詢、偵查、本院審理中均坦承
    不諱（臺北地檢署110年度速偵字第967號卷【下稱偵卷】第
    11頁至第13頁、第53頁至第54頁，本院111年度交簡上字第1
    7號卷【下稱院卷】第93頁），並有臺北市政府警察局吐氣
    酒精濃度檢測程序暨拒測法律效果確認單、臺北市政府警察
    局舉發違反道路交通管理事件通知單、酒精呼氣測定紀錄表
    、財團法人工業技術研究院呼氣酒精測試器檢定合格證書等
    資料附卷可參（偵卷第15頁至第21頁），足認被告上開任意
    性自白與事實相符，被告之犯行堪以認定，應依法論科。
參、論罪科刑與撤銷原審判決之理由
一、按行為後法律有變更者，適用行為時之法律，但行為後之法
    律有利於行為人者，適用最有利之法律，刑法第2條第1項定
    有明文。查被告行為後，刑法第185條之3之規定業經修正，
    並於111年1月28日公布，於同年1月30日施行，修正前刑法
    第185條之3第1項第1款規定「駕駛動力交通工具而有下列情
    形之一者，處2年以下有期徒刑，得併科20萬元以下罰金：
    一、吐氣所含酒精濃度達每公升零點二五毫克或血液中酒精
    濃度達百分之零點零五以上。」；修正後則規定「駕駛動力
    交通工具而有下列情形之一者，處3年以下有期徒刑，得併
    科30萬元以下罰金：一、吐氣所含酒精濃度達每公升零點二
    五毫克或血液中酒精濃度達百分之零點零五以上。」，經比
    較新舊法結果，修正後刑法第185條之3第1項第1款規定將法
    定刑，由「2年以下有期徒刑，得併科20萬元以下罰金」，
    提高為「3年以下有期徒刑，得併科30萬元以下罰金」，並
    無較有利於行為人之情形。依上說明，本件自應適用被告行
    為時法即修正前刑法第185條之3第1項第1款之規定。
二、核被告所為，係犯修正前刑法第185 條之3 第1 項第1 款之
    吐氣所含酒精濃度達每公升0.25毫克以上而駕駛動力交通工
    具罪。
三、原判決認為被告罪證明確，而判處有期徒刑2月，如易科罰
    金，以新臺幣（下同）1,000元折算1 日，緩刑2年，並應於
    判決確定日起6個月內，向國庫支付4萬元，固非無見。惟查
    ：
㈠、按「前條第1項之案件，被告於偵查中自白者，得向檢察官表
    示願受科刑之範圍或願意接受緩刑之宣告，檢察官同意者，
    應記明筆錄，並即以被告之表示為基礎，向法院求刑或為緩
    刑宣告之請求」、「第1項及前項情形，法院應於檢察官求
    刑或緩刑宣告請求之範圍內為判決，但有左列情形之一者，
    不在此限︰一、被告所犯之罪不合第449條所定得以簡易判決
    處刑之案件者。二、法院認定之犯罪事實顯然與檢察官據以
    求處罪刑之事實不符，或於審判中發現其他裁判上一罪之犯
    罪事實，足認檢察官之求刑顯不適當者。三、法院於審理後
    ，認應為無罪、免訴、不受理或管轄錯誤判決之諭知者。四
    、檢察官之請求顯有不當或顯失公平者。」，刑事訴訟法第
    451條之1第1項、第4項分別定有明文，是被告可向檢察官表
    示願受科刑之範圍或願接受緩刑之宣告，由檢察官向法院為
    求刑或緩刑宣告之請求，此時法院即應依刑事訴訟法第451
    條之1第4項前段之規定，於檢察官求刑或緩刑宣告請求之範
    圍內為判決；而檢察官為此求刑或緩刑宣告之請求時，除非
    法院認為檢察官之請求有刑事訴訟法第451條之1第4項但書
    各款情形，否則量刑應受上開檢察官求刑或緩刑宣告範圍之
    拘束。
㈡、查被告於偵查中自白犯行，經檢察官於偵查中告以刑法第185
    條之3第1項第1款及刑事訴訟法第451條之1第1項、第455條
    之2、第455條之4之規定後，先詢問被告「是否清楚知道檢
    察官所說法規內容？」，被告答稱「清楚」，之後檢察官又
    詢問「是否同意由檢察官直接聲請臺灣臺北地方法院以簡易
    判決處刑，判處你有期徒刑2 至3 月，併科罰金2 至4 萬元
    ，並且不為緩刑之宣告？」後，被告亦表示同意並記明筆錄
    ，檢察官遂於聲請簡易判決處刑書具體求處對被告科以有期
    徒刑2 至3 月，併科罰金2 至4 萬元乙節，有前揭訊問筆錄
    、本案聲請簡易判決處刑書附卷可參（偵卷第54頁、第59頁
    至第60頁），而被告於本院審理中亦供承其確實有答應該條
    件等情（院卷第38頁），由此可徵被告顯係出於自由意願與
    檢察官就量刑進行協商。則參酌上情，本案偵查中雖非由被
    告先行表示願受科刑之範圍，再經檢察官同意後予以求刑，
    然實質上雙方已達成合意，方由檢察官依刑事訴訟法第451
    條之1第1項規定向本院聲請簡易判決處刑。而原審疏未審酌
    上情，未說明檢察官之求刑有何顯有不當或顯失公平之處，
    亦未敘明給予被告緩刑宣告之必要性等情，容有未洽，檢察
    官提起上訴，雖無理由，惟原判決既有上開可議之處，自應
    由本院予以撤銷改判。
四、爰以行為人之責任為基礎，審酌被告明知酒精成分對人之意
    識、控制能力具有不良影響，且酒後駕車對於一般往來之公
    眾及駕駛人自身皆具有高度危險性，詎其竟於飲酒後呼氣酒
    精濃度達每公升0.29毫克之情形下，仍騎車上路，實屬缺乏
    尊重其他用路人生命、財產安全之觀念，對道路安全所生之
    危害程度不輕，惟念其尚知坦承犯行之犯後態度，兼衡其於
    本院審理中所陳之智識程度、生活狀況（院卷第43頁）及平
    日素行等一切情狀，量處如主文所示之刑，並諭知有期徒刑
    如易科罰金，罰金如易服勞役之折算標準，以示懲儆。
據上論斷，應依刑事訴訟法第455 條之1 第1 項、第3 項、第36
9 條第1 項前段、第364 條、第299 條第1 項前段，修正前刑法
第185條之3 第1 項第1 款，刑法第41條第1 項前段、第42條第3
 項前段，刑法施行法第1 條之1 第1 項，判決如主文。
本件經檢察官楊大智偵查後聲請簡易判決處刑，由檢察官鄭雅方
到庭實行公訴。
中　　華　　民　　國　　111 　年　　3 　　月　　29　　日
                  刑事第十三庭  審判長  法　官　鍾雅蘭
　　　　　　　　　                      法  官  郭又禎
　　　　　　　　　                      法  官  涂光慧
上正本證明與原本無異。
不得上訴。
                                        書記官  黃詠嘉
中　　華　　民　　國　　111 　年　　4 　　月　　1 　　日
附錄本案論罪科刑法條
修正前中華民國刑法第185條之3
駕駛動力交通工具而有下列情形之一者，處2年以下有期徒刑，
得併科20萬元以下罰金：
一、吐氣所含酒精濃度達每公升零點二五毫克或血液中酒精濃度
    達百分之零點零五以上。
二、有前款以外之其他情事足認服用酒類或其他相類之物，致不
    能安全駕駛。
三、服用毒品、麻醉藥品或其他相類之物，致不能安全駕駛。
因而致人於死者，處3年以上10年以下有期徒刑；致重傷者，處1
年以上7年以下有期徒刑。
曾犯本條或陸海空軍刑法第54條之罪，經有罪判決確定或經緩起訴處分確定，於五年內再犯第1項之罪因而致人於死者，處無期徒刑或5年以上有期徒刑；致重傷者，處3年以上10年以下有期徒刑。